【裁判字號】    93,訴,3078
【裁判日期】    950404
【裁判案由】    強盜等
【裁判全文】
臺灣臺中地方法院刑事判決              93年度訴字第3078號
公  訴  人  臺灣臺中地方法院檢察署檢察官
被      告  戊○○
            己○○
共      同
指定辯護人  義務辯護律師  柯伊伶律師
上列被告等因強盜等案件，經檢察官提起公訴（93年度偵字第
13948號），本院判決如下：
    主    文
戊○○意圖為自己不法之所有，結夥三人以上，以強暴、脅迫至
使不能抗拒，而取他人之物，累犯，處有期徒刑玖年壹月。
己○○意圖為自己不法之所有，結夥三人以上，以強暴、脅迫至
使不能抗拒，而取他人之物，處有期徒刑捌年拾壹月。
己○○被訴侵占遺失物部分無罪。
    犯罪事實
一、戊○○前於民國八十六年間因違反麻醉藥品管理條例、賭博
    等案件，經臺灣板橋地方法院分別判處有期徒刑七月、六月
    ，並定應執行刑一年確定；又於八十七年間另因違反麻醉藥
    品管理條例案件及偽藥案件，經臺灣板橋地方法院分別判處
    有期徒刑七月及五月，並定應執行刑十月確定，上開等罪接
    續執行後，甫於九十一年八月六日因假釋付保護管束期滿，
    未經撤銷假釋視為執行完畢。詎戊○○仍不知悛悔警惕，與
    辛○○（待通緝到案後，由本院另行審結）透過電腦同業之
    引介，於九十三年五月間，以戊○○名義與癸○○簽立公司
    轉讓契約書，約定癸○○將其經營之「順閎國際有限公司」
    （下稱順閎公司）轉讓予戊○○，並約定戊○○應給付順閎
    公司轉讓順閎公司之對價新臺幣（下同）十五萬元。嗣於同
    年六月間，順閎公司之負責人變更登記予戊○○後，辛○○
    、戊○○欲藉故毀約，遂夥同戊○○之友人己○○共同意圖
    為自己不法之所有，基於結夥三人強盜他人財物之犯意聯絡
    ，由辛○○以交付前揭十五萬元為由，邀約癸○○於九十三
    年七月一日十三時許，在臺中市○○路與英才路口之ＮＯＶ
    Ａ電腦賣場見面，辛○○並駕駛車號不詳之自用小客車（下
    稱前開自用小客車）搭載己○○、戊○○自臺北開車南下與
    癸○○會面，癸○○準時赴約後，辛○○向癸○○佯稱十五
    萬元放在址設於臺中市○○路八十一號之順閎公司，癸○○
    不疑有他，遂搭乘前開自用小客車與辛○○、己○○、戊○○至上址順閎公司，於同日十三時某分許，到達順閎公司後
    ，辛○○、己○○、戊○○即將鐵門拉下，己○○並以順閎
    公司欠稅遭稅捐處查帳為由，要求癸○○需賠償戊○○損失
    ，癸○○回稱公司如有問題根本無法辦過戶，辛○○、己○○、戊○○三人即均以癸○○不賠償損失即要將癸○○拉到
    山上埋掉之脅迫方式，其等三人並均以徒手毆打癸○○前胸
    部、腹部，其中己○○復持不詳物品一個（未扣案，無從認
    定係足供兇器使用之物或屬槍砲彈藥刀械管制條例規定之槍
    枝或刀械）毆打癸○○右前胸之強暴方式，至使癸○○受有
    前胸挫傷及右前胸挫傷合併瘀青二公分乘以二公分之傷害（
    傷害部分未據告訴）而不能抗拒後，始附和稱願賠償損失一
    百萬元並於當日願先給付約五十萬元之財物，己○○即自癸○○身上強取皮夾內之臺灣企銀帳戶（帳號第000000
    00000號）金融卡，並令癸○○告知密碼後，由己○○
    、戊○○在順閎公司看管癸○○，辛○○則持該金融卡外出
    至提款機提領金錢之行為分擔方式，由辛○○於同日十五時
    二十三分許迄同日十五時二十九分許，在順閎公司附近某處
    提款機，以跨行提款方式輸入密碼操作該提款機，使之誤認
    為癸○○親自操作，而交付現金，辛○○以此不正方法接續
    七次各提領癸○○所有之二萬元直至滿額無法提領為止，合
    計提領十四萬元，辛○○返回順閎公司後，己○○再令癸○○簽下切結書及五張本票（四張面額各二十萬元，另一張面
    額三十萬元），並於同日十六至十七時間之某分，辛○○、
    己○○、戊○○於遂行尚未完成之後述強盜取財犯行前，為
    掩飾其等強盜取財之犯行，事前同謀，共同基於以脅迫使人
    行無義務之事之犯意聯絡，由戊○○與先前為其與癸○○辦
    理順閎公司轉讓事宜不知情之子○○聯繫稱：當日稍晚其會
    與癸○○共同至子○○所經營之會計事務所內，辦理癸○○
    重新再任順閎公司負責人之事宜等語，實則係佯為癸○○乃
    理虧且係自願賠償戊○○損失之外觀，嗣於同日十八時許，
    辛○○駕駛前開自用小客車並後座搭載己○○、戊○○強押
    癸○○（癸○○坐後座中間）離開順閎公司，於當日十八時
    二十分許，至位於臺中市○○街一一三號「鼎盛珠寶銀樓」
    附近某處，由辛○○以在前開自用小客車內把風等侯，戊○○、己○○則共同與癸○○進入「鼎盛珠寶銀樓」刷卡購物
    後強取之行為分擔方式，以癸○○所有之中國信託商業銀行
    （下稱中國商銀）信用卡（卡號：00000000000
    00000號）刷卡購得總價為三萬四千四百元之金元寶二
    個，戊○○並強取該金元寶二個而得手，己○○、戊○○旋
    即以共同與癸○○步行至位於臺中市○○路上之「茂訊電腦
    股份有限公司」（下稱茂訊公司）內購買電腦，辛○○則將
    前開自用小客車開至距茂訊公司僅十公尺斜對街等候之行為
    分擔方式，於同日十九時二十二分許，以癸○○所有之花旗
    銀行信用卡（卡號：0000000000000000號
    ）、安信銀行信用卡（卡號：0000000000000
    000號）及上開中國商銀信用卡刷卡購得合計三十六萬九
    千元之ＡＳＵＳ牌Ｃ２筆記型電腦計九臺，並由茂訊公司之
    甲○○等店員將前開九臺電腦搬至辛○○之前開自用小客車
    上，以此方式強取前開九臺電腦而得手。此時在癸○○要求
    下，己○○始撕毀前開三張面額各二十萬元之本票，旋即推
    由戊○○實施前揭謀議之強制犯行即：由戊○○脅迫癸○○
    與其共同搭乘車號不詳之計程車，至子○○所經營位於臺中
    市○區○○路五四六號之會計事務所內，癸○○因心生畏懼
    ，在該會計事務所內簽立順閎公司股東（出資轉讓）同意書
    及董事願任同意書，表明重新再任順閎公司負責人，而行使
    無義務之事。戊○○、癸○○二人共同自前開會計事務所離
    開後，戊○○要求癸○○仍須另再交付五十萬元以贖回剩下
    之本票，經討價還價後以三十萬元成交。戊○○於同日，即
    與辛○○、己○○在臺中市不詳處所會合後，由辛○○駕駛
    前開自用小客車再搭載己○○、戊○○返回臺北，並先由辛○○將前開九臺電腦銷贓後再與戊○○、己○○朋分牟利。
    嗣經癸○○於同年七月五日報警後，再於九十三年八月五日
    十七時十分許，在臺北縣板橋市○○路○段一四一號「菠市
    庭園咖啡店」，雙方約定交付剩餘之三十萬元時，為警當場
    拘獲戊○○與己○○二人，因而查悉上情。
二、案經內政部警政署刑事警察局移送及臺中市警察局第一分局
    報請臺灣臺中地方法院檢察署檢察官偵查起訴。
    理    由
壹、有罪部分：
一、訊據被告己○○、戊○○雖均不否認於前揭時地，其等二人
    與辛○○、癸○○有共同在順閎公司內，期間辛○○並有以
    前揭金融卡至提款機提領十四萬元，其等二人並有與癸○○
    至「鼎盛珠寶銀樓」、茂訊公司各購得前揭金元寶二個及電
    腦九臺，且被告戊○○再與癸○○共同至子○○之前開會計
    事務所簽立股東（出資轉讓）同意書及董事願任同意書之事
    實，惟均矢口否認有前揭強盜取財及強制使人行無義務之事
    之不法犯行，被告己○○辯稱：九十三年七月一日是友人戊○○找我去的，戊○○說其是遭辛○○、癸○○串通好設計
    作為順閎公司人頭負責人，戊○○發現癸○○所轉讓的順閎
    公司有逃漏稅，我是基於朋友道義幫忙戊○○協調，經協調
    後，癸○○自願賠償戊○○一百萬元，並約定於當日以現金
    及刷卡購物方式先給付五十萬元，又癸○○係事隔多日才去
    驗傷，癸○○所述傷勢與診斷證明書所載內容亦有不符，不
    能證明癸○○是因本案遭毆打所致等語；被告戊○○則辯稱
    ：順閎公司實際是辛○○買的，只是登記我為人頭負責人，
    後來我發現癸○○所轉讓的順閎公司有逃漏稅，且癸○○又
    以我的名義偽刻順閎公司的發票章，九十三年七月一日在順
    閎公司協調時，我向癸○○說要舉發順閎公司逃漏稅之事，
    是癸○○怕我報警舉發，並請求我暫時繼續擔任順閎公司負
    責人，而自願賠償我一百萬元，並約定當日以現金及刷卡購
    物方式先給付五十萬元，且癸○○係自願至子○○之前開會
    計事務所內簽立順閎公司股東（出資轉讓）同意書及董事願
    任同意書，當時僅有我陪同癸○○前往，癸○○並無遭脅迫
    之情形，本案我是遭辛○○、癸○○串通好設計等語；被告
    二人之辯護人則辯護稱：癸○○就其遭毆打成傷之過程，前
    後所述反覆不一；癸○○經營順閎公司期間，確有因虛開發
    票、逃漏稅遭國稅局查核之情形，顯見癸○○係因上開情事
    遭被告戊○○發現，癸○○心虛而自願賠償被告等人之損失
    ；被告二人係以步行方式陪同癸○○至臺中市著名鬧區購買
    前開金元寶及電腦，實無強押癸○○之可能，而購買前開金
    元寶及電腦之處，既係臺中市鬧區，顯見癸○○有甚多機會
    脫逃或求救，癸○○竟未為之，與常情不符，且依證人丁○○、甲○○、子○○於本院審理時證述，可知癸○○在「鼎
    盛珠寶銀樓」、茂訊公司購買前開金元寶、電腦，乃至簽立
    順閎公司股東（出資轉讓）同意書及董事願任同意書之過程
    ，神色均無異常現象，足見癸○○並無遭強暴、脅迫至使不
    能抗拒之情事等語。經查：
  (一)前揭犯罪事實，業據證人癸○○於本院審理時結證綦詳，並
    有中山醫學大學附設醫院中港分院診斷證明書併附相片各一
    張、臺灣企銀存摺交易明細表一件、信用卡刷卡存根六張、
    茂訊公司統一發票收執聯一張、切結書一張、本票二張（三
    十萬元、二十萬元各一張）、順閎公司股東（出資轉讓）同
    意書一張、順閎公司董事願任同意書各一張【見九十二年度
    偵字第一三九四八號偵查卷（下稱偵查卷）五四至六七頁）
    及辛○○以前揭金融卡至提款機提款之相片五張（見九十三
    年度聲監字第三四六號卷五四至五八頁）附卷可證。
  (二)又癸○○於前揭時地，遭被告二人及辛○○以其不賠償損失
    即要將癸○○拉到山上埋掉之脅迫方式，被告二人及辛○○
    並均以徒手毆打癸○○前胸部、腹部、其中己○○復持不詳
    物品毆打癸○○右前胸之強暴方式，至使癸○○受有前胸挫
    傷及右前胸挫傷合併瘀青二公分乘以二公分之傷害（傷害部
    分未據告訴）之事實，屢據證人癸○○於本院審理時均結證
    明確（見本院一卷一六七、一七二、一七三頁；本院二卷十
    五頁）。觀諸卷附中山醫學大學附設醫院中港分院診斷證明
    書併附相片各一張，雖診斷證明書上記載癸○○之右前胸挫
    傷合併瘀青二公分乘以二公分，與癸○○當時就診時拍攝相
    片上顯現癸○○前胸受挫傷位置未完全一致，惟前揭右前胸
    挫傷合併瘀青之傷害部分，本難從前揭相片上予以確認其位
    置，且綜觀前揭診斷證明書及相片，可知均係癸○○九十三
    年七月五日至前揭醫院就診時同日拍攝並開立，顯見二者所
    顯現者均係癸○○就診時之傷害，自無從以前揭相片、診斷
    證明書所示傷害位置稍有不符，即質疑證人癸○○證言之憑
    信性，並謂癸○○並無因本案受有任何傷害。再參諸證人癸○○於本院審理時結證：被告二人及辛○○都有用手打我，
    打我的肚子，我的肚子有受傷，驗傷時肚子之傷痕已經消失
    等語明確（見本院一卷一七三頁），自亦無從以前揭診斷證
    明書、相片上顯現癸○○之傷勢並不兼括腹部位置為由，遽
    謂證人癸○○前揭證言與事實不符。至證人癸○○於警詢所
    陳：係遭被告己○○毆打等語及嗣於偵查中所陳：係遭被告
    己○○、戊○○毆打等語，雖與本院審理時結證：遭被告二
    人及辛○○共同毆打等語似有不符，惟參諸癸○○當時係遭
    被告二人及辛○○一陣亂打，打了好幾拳，其中被告己○○
    除以徒手毆打癸○○外，並持不明物品毆打癸○○右前胸，
    且被告己○○持不明物品毆打撞擊癸○○之右前胸部位乃最
    嚴重之處，此部分迄癸○○於九十三年七月五日就診時傷痕
    仍在等情，業據證人癸○○於本院審理時結證甚詳（見本院
    二卷十五頁），顯見證人癸○○於警詢乃至於偵查中，就其
    遭被告二人及辛○○共同一陣毆打之過程，僅就其中遭毆打
    情形最嚴重及印象較深刻之部分而為陳述，則證人癸○○嗣
    於本院審理時所結證前揭其遭毆打之證言，自與其先前於警
    詢、偵查中所為之陳述，二者間並無矛盾可言，是被告以此
    質疑證人癸○○於本院審理時結證其前揭遭毆打致受有傷害
    之證言憑信性，自無可採。
  (三)癸○○遭被告二人及辛○○毆打之際，被告戊○○曾將上衣
    脫掉，露出身體上之刺青，脅迫癸○○若不配合，將把癸○○拖到山上埋掉，致癸○○非常恐懼等語，業據證人癸○○
    於本院審理時結證明確（見本院二卷十七頁），與被告戊○○於本院審理時當庭脫去其上衣後，經本院勘驗結果，其胸
    前確有刺青之情形相符，倘被告戊○○未曾以前揭脅迫之事
    恫嚇癸○○，癸○○如何得知被告戊○○身體有刺青？且衡
    情當時係和平協調債務，被告戊○○焉有以刺青示人之理？
    是被告二人辯稱未脅迫癸○○等語，顯無可採。
  (四)再者，被告二人、辛○○倘無對癸○○施以前揭強暴、脅迫
    之情事，而係癸○○基於自由意思自願賠償戊○○一百萬元
    之損失，癸○○豈有不自行持臺灣企銀金融卡至該銀行所設
    之提款機提領更高額之金錢，而需以將癸○○留置在順閎公
    司內，另由辛○○持癸○○之前開金融卡並隨處覓得提款機
    以跨行提款方式，接續七次每次均提領最高額二萬元、直至
    滿額無法提領為止，癸○○竟毫無置喙機會之理？甚且需急
    於同日另以信用卡刷購買金元寶、電腦等不相關用品後，日
    後再予折現等繁瑣方式以抵償戊○○損失之理？益見被告辯
    稱係經協調後，癸○○自願賠償被告戊○○損失等語，至與
    常情相違，委無可採。
  (五)參諸前揭癸○○至順閎公司後，遭被告二人及辛○○施以前
    揭強暴、脅迫之情節，再佐以癸○○之身體行動自由遭限制
    在順閎公司長達數小時之久，期間中復由辛○○持癸○○之
    前開金融卡外出提款，癸○○毫無置喙之機會等情以觀，足
    認癸○○係遭被告二人及辛○○之強暴、脅迫後，達到喪失
    意思自由，至使不能抗拒之程度，始任由辛○○取其金融卡
    提領強取其所有之十四萬元，甚為明確。
  (六)依「鼎盛珠寶銀樓」之負責人即證人丁○○，及被告本案行
    為時為茂訊公司職員、負責交易前揭九臺電腦之證人甲○○
    各於本院審理時之證述內容，其等雖均未發現前揭金元寶二
    個、電腦九臺之交易過程或癸○○神色有何異常之現象。惟
    參諸癸○○在順閎公司內遭被告二人及辛○○強暴、脅迫後
    已達不能抗拒之程度，有如前述。再佐以癸○○誤以為辛○○及被告戊○○係為給付其轉讓順閎公司之十五萬元價款，
    始隨同至順閎公司內而突陷被告二人及辛○○所設之圈套，
    期間癸○○僅以單獨一人面對被告二人、辛○○人數眾多之
    三人，且於前揭時地交易金元寶二個及電腦九臺之過程均遭
    被告二人寸步不離之監視等情以觀，倘謂被告處於此種境地
    尚有何意思自由可言，已與常情不符。況癸○○當時即為中
    度之視覺障礙者，兩眼視力優眼均在○點一之下（矯正後視
    力左眼為○點○三、右眼為○點○五），有嘉義縣政府九十
    四年八月五日覆本院函併附身心障礙手冊、身心障礙鑑定表
    等影本在卷可憑（見本院二卷一○○至一一八頁），則癸○○縱使身處於鬧區之地點，惟基於前揭所述其意思自由遭極
    度壓制之各項事實，再加上其視力如此薄弱之情形下，益見
    癸○○實無基於意思自主而甘冒風險擅予求救或脫逃之可能
    ，甚為明確。實則，癸○○於交易前揭金元寶二個、電腦九
    臺之交易過程中，無非係任由被告二人予取予求，俾儘快滿
    足被告二人強取財物之需求後以求能平安脫身，自無從以交
    易過程或癸○○神色並無異常現象，即反謂被告未喪失意思
    自由，亦甚明灼。是癸○○自被告二人及辛○○在順閎公司
    對其施強暴脅迫至使不能抗拒後，迄購得前揭金元寶二個、
    電腦九臺時止，癸○○仍處於不能抗拒之狀態，至堪認定。
    且由前揭癸○○遭強暴、脅迫至使不能抗拒之過程觀之，癸○○身心突遭此強盜取財犯行之震攝後，因至感傍徨、不知
    所措且因擔心驗傷報警後可能遭報復，幾經思索始驗傷報警
    處理，實與常情無違，則被告二人以癸○○係於本案行為後
    隔數日驗傷，進而質疑證人癸○○於本院審理時結證其遭毆
    打致受有傷害之證言憑信性，亦無可採。
  (七)再者，九十三年七月一日係由辛○○駕駛前開自用小客車搭
    載己○○、戊○○自臺北開車南下臺中與癸○○會面；當日
    在順閎公司期間係由辛○○持癸○○之金融卡自行外出提領
    被告二人所陳稱癸○○自願賠償被告戊○○之損失；購得前
    開九臺電腦後，茂訊公司之甲○○等店員將前開九臺電腦搬
    至距茂訊公司僅十公尺斜對街之辛○○前開自用小客車上，
    嗣辛○○駕駛前開自用小客車再搭載己○○、戊○○返回臺
    北，並先由辛○○處理前開九臺電腦之換現事宜等情，均據
    被告二人自承在卷，其中係由茂訊公司之甲○○等店員將購
    得之前開九臺電腦搬至距茂訊公司僅十公尺斜對街辛○○之
    前開自用小客車上乙節，並據證人甲○○於本院審理時結證
    明確（見本院一卷三三六、三三八頁）。甚且，被告戊○○
    亦自承：辛○○持癸○○之金融卡自行外出提領之款項，辛○○僅給我三、四萬元等語（見本院二卷一八四頁）。綜核
    上情，倘被告戊○○果真遭辛○○、癸○○二人串通設計，
    被告二人豈有與辛○○互動如此密切、同來同往，完全信賴
    任由辛○○提領金錢乃至處理前開九臺電腦之後續換現事宜
    ，甚且被告戊○○同意自辛○○提領之十四萬元中僅分得三
    、四萬元之理。由此足見被告二人及辛○○確係基於犯意聯
    絡及行為分擔，而共同為前揭結夥三人之強盜取財犯行。是
    被告二人此部分所辯，至與常情不符，自無可採。
  (八)另財政部國稅局係於本案案發後之九十三年十二月二十三日
    始製表通知戊○○順閎公司於九十一年間有欠稅之情事，並
    於九十四年一月間始送達戊○○，有財政部臺灣省南區國稅
    局（民雄稽徵所）九十四年六月九日覆本院函併附九十一年
    度營利事業所得稅核定稅額繳款書、送達回執等影本各一件
    在卷可按（見本院一卷三○六至三一○頁），則被告二人為
    本案行為時，順閎公司尚無經主管機關查核確認之欠稅紀錄
    ，甚為明確。換言之，迄被告二人為本案行為即：尚未經主
    管機關確認究有無欠稅之事實並對外為行政處分前，究有無
    欠稅事實、欠稅原因為何乃至欠稅金額多寡等，均屬不明。
    自癸○○之角度言，於此法律關係乃至其對被告戊○○有何
    損害賠償責任均未臻明確之情形下，癸○○如何能與被告戊○○協商並同意賠償特定之一百萬元此一金額，已至有可疑
    。則被告二人辯稱：癸○○係自願同意賠償一百萬元，自非
    可輕信。再綜參：
  1.被告戊○○於警詢時自承：順閎公司是辛○○向癸○○洽購
    ，準備與詐欺集團等設局詐騙，我是人頭，故申登在我名下
    ，購買順閎公司是要經營電腦週邊設備生意為門面的假公司
    等語（見偵查卷二五頁），顯見被告戊○○擔任順閎公司負
    責人早亦有從事不法行為之準備，則其實無以自首舉發癸○○方式而使順閎公司曝光之可能。
  2.順閎公司係於九十三年六月十七日變更負責人為戊○○，有
    公司登記資訊查詢單一張在卷可按（見偵查卷一三三頁），
    而財政部臺灣省中區國稅局（民權稽徵所，下稱中區國稅局
    ）承辦前揭順閎公司變更負責人為戊○○案之證人壬○○於
    本院審理時結證：九十三年六月間，因為順閎公司變更公司
    地址及負責人至中區國稅局的轄區，有請戊○○來核對身分
    資料；當時辦理順閎公司過戶（即指變更公司地址及變更負
    責人為戊○○）之案件時，順閎公司尚未欠稅，但是我發現
    順閎公司在嘉義時好像有進、銷項異常的違章情形，我有向
    戊○○詢問；我是在順閎公司過戶之前，就向戊○○說順閎
    公司有進、銷項異常的情形，戊○○還是願意承接順閎公司
    等語明確（見本院一卷一五八、一六二頁），則縱認被告戊○○於本案行為前已聽聞知悉順閎公司可能有進、銷項異常
    之情形，惟其既亦同時表明仍願承接順閎公司，並進而為變
    更登記其為負責人，以從事其前揭所述與詐欺集團設局詐騙
    等情以觀，益見被告二人辯稱：是癸○○因擔心被告戊○○
    報警舉發，始請求被告戊○○暫時繼續擔任順閎公司負責人
    ，並自願賠償一百萬元等語，至與常情不符，不足採信。
  3.被告戊○○既陳稱：癸○○自願賠償其一百萬元損失，其則
    願暫時繼續擔任順閎公司之負責人等語，則被告戊○○於同
    日豈有再與癸○○至子○○處簽立文件，表明癸○○願重新
    再任順閎公司負責人之理？益見被告二人辯稱：與癸○○協
    調後，癸○○自願賠償等語，顯係卸責之詞，並無可採。從
    而，被告二人及辛○○，確係共同意圖為自己不法所有，而
    為前揭強盜取財犯行，足堪認定。
  (九)又參諸偵查卷附順閎公司向主管機關申報之統一發票明細表
    二張上之順閎公司發票專用章（見偵查卷一三八、一三九頁
    ），其中關於順閎公司地址部分記載分別為「公園里中山路
    ８１號１樓」（即偵查卷一三八頁部分）、「臺中市○○路
    ８１號」（即偵查卷一三九頁部分）固有不同，惟前揭記載
    地址為「臺中市○○路８１號」之順閎公司發票專用章部分
    ，乃順閎公司事後向主管機關申報九十三年五至六月份之統
    一發票明細，此觀上開統一發票明細表內容甚明，足見此部
    分乃被告二人為本案行為（即九十三年七月一日）後所發生
    之事，顯與被告二人本案行為時無涉。又前揭記載地址為「
    臺中市○○路８１號」之順閎公司發票專用章雖為癸○○刻
    用，惟此部分乃癸○○因本案於九十三年七月五日向警報案
    後之同年七月間所刻用，亦據證人癸○○於本院審理時結證
    明確（見本院二卷十三、十四頁），益見不論癸○○於九十
    三年七月間刻用前開發票專用章之原因為何，顯與被告二人
    本案行為時所為之前揭犯行無涉。是被告二人以此作為其等
    為本案行為時，癸○○係自願賠償被告戊○○損失之理由，
    自係事後卸責之詞，顯無可採。
  (十)此外，購得前開九臺電腦後，係由戊○○與癸○○共同搭乘
    車號不詳之計程車，至先前為戊○○、癸○○辦理順閎公司
    轉讓事宜之子○○所經營之前開會計事務所內，癸○○在該
    會計事務所內簽立順閎公司股東（出資轉讓）同意書及董事
    願任同意書，業據證人癸○○於本院審理時結證明確（見本
    院二卷二十四頁），此部分亦據被告二人自承在卷。且查：
  1.九十三年五月間，癸○○係以十五萬元之價格，將其經營之
    順閎公司轉讓予戊○○，此觀卷附被告戊○○於九十三年五
    月十日簽立之公司轉讓契約書即明，然依卷附癸○○案發時
    在子○○之前開會計事務所簽立之順閎公司（出資轉讓）同
    意書，竟約定被告戊○○同意再出資五百萬元將順閎公司經
    營權轉讓回癸○○，其先後收購與出讓之價格差異甚鉅，益
    見被告戊○○乃為掩飾其強盜財物犯行所為之舉，並非有心
    轉讓順閎公司經營權，癸○○亦非基於自主意思而回任順閎
    公司之董事及股東，均甚明確。
  2.參諸被告二人及辛○○遂行強盜取財犯行後，係僅由被告戊○○單獨一人脅迫癸○○以共同搭乘計程車之方式至子○○
    處，固堪認癸○○於甫遭強盜取財仍心生畏懼而配合被告戊○○之要求，進而簽立前揭股東同意書及董事願任同意書，
    而行無義務之事。惟由被告戊○○一人抑制癸○○意思自由
    之程度顯與前揭其等三人抑制癸○○意思自由以遂行強盜取
    財犯行之程度，至有不同，顯見被告二人及辛○○就此部分
    並無使癸○○達到至使不能抗拒程度，而取得五百萬元財產
    上不法利益之主觀犯意存在，癸○○於客觀上亦無達到不能
    抗拒之程度。至於依證人子○○於本院審理時之證述內容，
    雖亦未發現癸○○簽立前揭文件時有何異常之現象，惟依前
    開說明，自無從依此逕為有利被告二人之認定。
  (十一)綜上所述，被告二人前揭所辯，顯均係事後卸責之詞，不足
    採信。本案事證明確，被告二人前揭犯行，均堪認定，應依
    法論科。
二、論罪科刑：
  (一)本案癸○○遭被告己○○、戊○○二人及辛○○施以強暴、
    脅迫至使不能抗拒後，被告二人既係以自己犯罪之意思而參
    與前揭強盜取財犯行，則被告二人及辛○○以：被告二人在
    順閎公司看管癸○○，辛○○則持該金融卡外出至提款機提
    領十四萬元之行為分擔方式；及被告二人共同與癸○○至「
    鼎盛珠寶銀樓」、茂訊公司店內購得前開金元寶二個、電腦
    九臺，辛○○則在該店外附近處把風等侯之行為分擔方式，
    以遂行前揭強盜取財犯行，自堪認被告二人及辛○○均係在
    場參與分擔實施前揭強盜取財犯行之人。是核被告己○○、
    戊○○所為，均係犯刑法第三百三十條第一項之結夥三人以
    上，以強暴、脅迫至使不能抗拒，而取他人之物之加重強盜
    取財罪（即犯強盜罪而有刑法第三百二十一條第一項第四款
    情形）、第三百三十九條之二第一項之以不正方法由自動付
    款設備取得他人之物罪及第三百零四條第一項之以脅迫使人
    行無義務之事之強制罪。
  (二)被告二人於前開加重強盜犯行實施中，除施強暴外，並兼括
    以限制被害人行動自由及恐嚇脅迫之方式，而強取被害人之
    財物，然此為強盜行為之一部分，自不另論以妨害自由罪或
    恐嚇罪。又被告二人係以毆打致被害人成傷之強暴方法，遂
    行前揭強盜犯行，則傷害部分核屬強暴脅迫之當然結果；且
    強盜傷人，為強暴脅迫之當然結果，不問是否下手傷人之犯
    ，均應負共同責任（最高法院十九年上字第五一四號判例意
    旨參照），是被告二人就傷害部分亦不另論以傷害罪。再者
    ，被告二人及辛○○對癸○○施以強暴、脅迫至使不能抗拒
    後，癸○○附和稱願賠償損失一百萬元並於當日先給付約五
    十萬元之財物，有如前述，顯見被告二人及辛○○遂行強盜
    取財犯行過程中，前揭各個強取財物之行為，均為一個強盜
    行為之一部，應僅論以一加重強盜取財罪。
  (三)被告二人及辛○○就前揭加重強盜取財、以不正方法由自動
    付款設備取得他人之物之犯行間，均互有犯意聯絡及行為分
    擔，均為共同正犯。次按以自己共同犯罪之意思，參與實施
    犯罪構成要件以外之行為，或以自己共同犯罪之意思，事先
    同謀，而由其中一部分人實施犯罪之行為者，均為共同正犯
    ；亦即二人以上以共同犯罪之意思，事前同謀，推由其中部
    分之人實施，其未參與實施之共謀者，固為學說上所稱之共
    謀共同正犯，依司法院大法官釋字第一○九號解釋，仍成立
    共同正犯（大法官會議第一○九號解釋及最高法院九十三年
    度台上字第一二六○號判決意旨參照）。查被告二人及辛○○在順閎公司內事前謀議後，嗣雖僅由被告戊○○負責為前
    開強制罪犯行之實施，惟參諸其等三人係於遂行前揭加重強
    盜取財犯行之過程中，為掩飾前揭共同所為之加重強盜取財
    犯行，而共同謀議為前揭強制罪之犯行，俾具佯為癸○○乃
    理虧且係自願賠償戊○○損失之外觀，使其等三人得以卸責
    ，再佐以被告己○○、辛○○均於被告戊○○遂行前揭強制
    犯行後，再與被告戊○○會合始共同離去等情以觀，則被告
    己○○、辛○○均係以自己共同犯罪之意思而參與，對前揭
    強制罪之犯行之肇生亦居於支配掌握之地位甚明。依前開說
    明，被告二人及辛○○，自均為共同正犯。
  (四)被告二人就以不正方法由自動付款設備取得他人之物之犯行
    部分，辛○○先後七次自提款機提領癸○○所有之各二萬元
    ，其提領金錢雖有數次，惟其時間緊密，侵害同一法益，依
    一般社會觀念，在刑法評價上，應視為數次之接續實施，為
    包括一罪之接續犯。
  (五)被告二人係以不正方法由自動付款設備取得他人之物罪之方
    法，達到前揭加重強盜取財罪之目的，此二罪間有方法、目
    的之牽連關係，應依刑法第五十五條之規定從一重依加重強
    盜取財罪處斷；又被告二人於遂行前揭加重強盜取財犯行之
    過程中，其等為掩飾加重強盜取財之犯行即共同謀議為前揭
    強制罪之犯行，此二罪間顯有原因、結果之牽連關係，亦應
    依刑法第五十五條之規定從一重依加重強盜取財罪處斷。公
    訴人認為被告二人就前揭脅迫癸○○在子○○之會計事務所
    簽立順閎公司股東（出資轉讓）同意書及董事願任同意書之
    犯行部分，亦係涉犯結夥三人之加重強盜取財罪，尚有未洽
    ，然其起訴之基本事實同一，本院自得併予審理，並依法變
    更起訴法條。
  (六)被告戊○○前因違反麻醉藥品管理條例、賭博等案件，經臺
    灣板橋地方法院分別判處有期徒刑七月、六月，並定應執行
    刑一年確定；又於八十七年間另因違反麻醉藥品管理條例案
    件及偽藥案件，經臺灣板橋地方法院分別判處有期徒刑七月
    及五月，並定應執行刑十月確定，上開等罪接續執行後，甫
    於九十一年八月六日因假釋付保護管束期滿，未經撤銷假釋
    視為執行完畢，有臺灣高等法院被告全國前案紀錄表及臺灣
    臺中地方法院檢察署刑案資料查註紀錄表在卷可憑，其受有
    期徒刑執行完畢，五年內再犯本案有期徒刑以上之罪，為累
    犯，應依法加重其刑。
  (七)爰審酌被告戊○○前開刑事犯罪紀錄，被告己○○則先前已
    因強盜案件，經臺灣高等法院判處有期徒刑五年八月，不服
    上訴後，業經最高法院駁回上訴確定；又因違反懲治盜匪條
    例案件，經臺灣高等法院判處有期徒刑十二年，不服上訴後
    ，亦經最高法院駁回上訴確定，上開等罪經聲請定應執行刑
    為十五年，甫於九十二年五月六日假釋付保護管束（尚未執
    行完畢、未構成累犯），有臺灣高等法院被告全國前案紀錄
    表及臺灣臺中地方法院檢察署刑案資料查註紀錄表在卷可憑
    ，堪認被告二人均素行不佳，又被告二人犯罪之動機、目的
    係為貪取不法利益，均時值壯年，不思以正當方法賺取財物
    ，竟以結夥三人方式強盜他人財物圖不勞而獲，且強盜所得
    財物數量非寡，其中被告己○○先前已有強盜罪之刑事前科
    紀錄，仍履蹈前愆，再為本案之強盜犯行，甚且被告二人以
    強暴而傷害他人身體以遂行加重強盜取財之犯行，嗣復為前
    揭強制罪犯行以掩飾其加重強盜犯行，除對被害人身體、精
    神所生危害甚鉅，亦嚴重影響社會秩序、犯罪手段至非平和
    、惡性非輕，再兼衡酌被告二人犯後均仍飾詞卸責、未見悔
    意、迄今均未賠償被害人損害，暨被害人遭強暴所受傷害尚
    非甚重等一切情狀，各量處如主文所示之刑，以示懲儆。公
    訴檢察官雖就被告二人均具體求刑有期徒刑十年，惟本院綜
    核被告二人前開量刑之一切情狀，且被告二人就前揭脅迫癸○○在子○○之會計事務所簽立順閎公司股東（出資轉讓）
    同意書及董事願任同意書之強制罪犯行部分，與檢察官據以
    具體求刑之基礎，亦有不同，本院認被告二人分別量處如主
    文所示之刑已足懲儆，檢察官所為具體求刑尚屬過重，併予
    敘明。
  (八)又未扣案之被告己○○用以毆打癸○○之不詳物品一個，雖
    係供犯本案加重強盜犯行所用之物，惟未扣案，且無積極證
    據證明係屬槍砲彈藥刀械管制條例規定之槍枝或刀械而認係
    違禁物，且其樣式又均未能特定，為免日後執行之困難，爰
    不宣告沒收，附此敘明。
貳、無罪部分：
一、公訴意以略以：被告己○○於不詳時間，在不詳地點，拾獲
    「庚○○」之偽造身分證一張（下稱前開身分證），竟意圖
    為自己不法之所有，將前開偽造身分證侵占入己，因認被告
    己○○涉犯刑法第三百三十七條之侵占遺失物罪嫌等語。
二、按犯罪事實應依證據認定之，無證據不得認定犯罪事實，又
    不能證明被告犯罪者，應諭知無罪之判決，刑事訴訟法第一
    百五十四條第二項、第三百零一條第一項分別定有明文。又
    事實之認定，應憑證據，如未能發現相當證據，或證據不足
    以證明，自不能以推測或擬制之方法，以為裁判基礎（最高
    法院著有四十年臺上字第八六號判例意旨參照）。又認定犯
    罪事實，所憑之證據，雖不以直接證據為限，間接證據亦包
    括在內，然無論直接或間接證據，其為訴訟上之證明，須於
    通常一般之人均不致於有所懷疑，而得確信其為真實之程度
    者，始得據之為有罪之認定，倘其證明尚未達到此一程度，
    而有合理性懷疑之存在時，即無從為有罪之認定（最高法院
    七十六年臺上字第四九八六號判例意旨參照）。且刑事訴訟
    法第一百六十條第一項規定：檢察官就被告犯罪事實，應負
    舉證責任，並指出證明之方法。因此，檢察官對於起訴之犯
    罪事實，應負提出證據及說服之實質舉證責任。倘其所提出
    之證據，不足為被告有罪之積極證明，或其指出證明之方法
    ，無從說服法院以形成被告有罪之心證，基於無罪推定之原
    則，自應為被告無罪判決之諭知（最高法院九十二年臺上字
    第一二八號判例意旨參照）。
三、本件公訴人認被告己○○涉犯前揭侵占遺失物罪嫌，主要係
    以被告己○○於警詢時供述前開身分證係其拾獲之偽造證件
    ，且經警查獲時自被告己○○處扣得前開身分證為其主要之
    論據。訊據被告己○○於本院審理時堅詞否認其有侵占庚○○身分證之不法犯行，辯稱：前開身分證係其前女友乙○○
    暫時留置於其住處之物，而前開身分證上之人為乙○○與其
    認識前之前男友庚○○，乙○○離去時原來置放於其住處包
    括前開身分證在內之衣服、文件等物均未取走，其並無侵占
    前開身分證之行為等語。經查：
  (一)扣案之前開身分證，經本院送請法務部調查局以照相放大、
    特徵比對法鑑定後，鑑定結果認為前開身分證應係真品，有
    該局九十四年九月二十三日調科貳字第○九四○○四二六六
    ○○號鑑定通知書附卷可按（見本院二卷一二一、一二二頁
    ），則前開身分證顯非經偽造或變造之物，足堪認定。是被
    告己○○於警詢時供稱：前開身分證係屬偽造之自白，顯與
    事實不符，自無從依此作為不利被告己○○認定之憑據。
  (二)又乙○○、庚○○二人現為夫妻關係，有法務部戶役政連結
    作業系統附卷可憑（見本院二卷一、二頁）。且衡諸被告己○○於九十三年五月間，確有多次寄送包裹予乙○○之情事
    ，業據被告己○○提出託運單三紙附卷可按（見本院二卷五
    一、五二頁），顯見被告己○○與乙○○間並非全無關聯。
    再觀諸卷附被告己○○提出其陳明：乙○○、庚○○二人合
    照相片一張上之男子（見本院一卷一七九頁），與扣案之前
    開身分證上相片之人即庚○○互核，均係同一人，堪認該男
    子確為庚○○；又參以被告己○○提出其陳明：其與乙○○
    合照之相片二張（見本院一卷三四二頁），其中與被告己○○合照之該女子，與前開和庚○○合照之女子互核，亦為同
    一人。則被告己○○辯稱：乙○○為其前女友，而前開身分
    證上之人復為乙○○之前男友庚○○等語，尚非全無憑據，
    難認係屬虛構之事。從而，被告己○○於警詢時供稱：前開
    身分證係其所拾獲之自白，顯有明顯之瑕疵，難認與事實相
    符，自無從依此逕為不利被告己○○之認定。
  (三)至經警查獲時，雖自被告己○○處扣得前開身分證。惟綜參
    被告己○○與庚○○之妻乙○○間互有認識，又前開身分證
    上之人非被告己○○、亦非屬偽造或變造之物，被告己○○
    尚無從逕以自己名義逕將前開身分證持以行使之可能等情以
    觀，則被告是否有侵占前開身分證之動機，乃至是否確係基
    於不法所有之意圖而持有前開身分證，均仍有相當程度之合
    理懷疑存在，自無從依此逕認被告己○○即係基於不法所有
    意圖而持有前開身分證，已核與侵占罪之構成要件不符。此
    外，證人乙○○、庚○○二人均經本院合法傳喚、拘提未到
    案，有傳票、臺灣雲林地方法院檢察署覆本院囑託拘提函在
    卷可按，復無積極證據足資證明被告己○○持有前開身分證
    ，確係乙○○或庚○○所遺失之物，或係非出於乙○○、庚○○之意思而脫離其等二人持有之物，乃至係在未得乙○○
    乃至庚○○之同意之情形下而持有之物，自難逕認被告己○○確有侵占前開身分證之事實。
四、綜上所述，公訴人所舉之證據，尚不足以證明被告確有前開
    身分證係因遺失而遭被告己○○侵占之情事。此外，復查無
    其他積極證據足認被告己○○涉有侵占前開身分證之犯行，
    核屬不能證明被告犯罪，揆諸前揭說明，自應為被告己○○
    無罪之諭知。
參、被告辛○○部分，待通緝到案後，由本院另行審結，附此敘
    明。
據上論斷，應依刑事訴訟法第二百九十九條第一項前段、第三百
條、第三百零一條第一項，刑法第二十八條、第三百三十條第一
項、第三百三十九條之二第一項、第三百零四條第一項、第五十
五條、第四十七條，罰金罰鍰提高標準條例第一條前段，判決如
主文。
本案經檢察官丙○○到庭執行職務。
中    華    民    國    95    年    4     月     4    日
                  刑事第九庭    審判長法  官  陳得利
                                      法  官  莊秋燕
                                      法  官  何世全
以上正本證明與原本無異。
如不服本判決，應於送達後十日內向本院提出上訴狀（須附繕本
），上訴於臺灣高等法院臺中分院。
                                      書記官  童洪芳美
中    華    民    國    95    年    4     月    4     日
附錄論罪科刑法條：
刑法第三百三十條
犯強盜罪而有第三百二十一條第一項各款情形之一者，處七年以
上有期徒刑。
前項之未遂犯罰之。
刑法第三百三十九條之二
意圖為自己或第三人不法之所有，以不正方法由自動付款設備取
得他人之物者，處三年以下有期徒刑、拘役或一萬元以下罰金。
以前項方法得財產上不法之利益或使第三人得之者，亦同。
刑法第三百零四條：
以強暴、脅迫使人行無義務之事或妨害人行使權利者，處三年以
下有期徒刑、拘役或三百元以下罰金。
前項之未遂犯罰之。


司法院資訊處製作；財團法人民間司法改革基金會備份。
